【裁判字號】    99,台上,7743
【裁判日期】    991209
【裁判案由】    違反毒品危害防制條例
【裁判全文】
最高法院刑事判決            九十九年度台上字第七七四三號
上  訴  人  台灣高等法院檢察署檢察官
被      告  李健宏原名李志偉.
上列上訴人因被告違反毒品危害防制條例案件，不服台灣高等法
院中華民國九十八年三月二十四日第二審更審判決（九十七年度
上更(一)字第四三八號，起訴案號：台灣板橋地方法院檢察署九十
六年度偵字第五二九五號），提起上訴，本院判決如下：
    主  文
原判決撤銷，發回台灣高等法院。
    理  由
本件原判決以公訴意旨略稱：被告李健宏明知海洛因為毒品危害
防制條例所規定之第一級毒品，不得販賣，詎竟意圖販賣第一級
毒品海洛因以牟利，於民國九十六年二月四日起至同年月十九日
止，在原判決附表所示時、地，販賣海洛因予李文傑，與姓名、
年籍不詳，綽號「景全」、「阿明」、「阿娟」等人；每次販賣
海洛因約可獲利新台幣（下同）五百元。嗣於同年三月三日二十
一時三十分許，在台北縣蘆洲市○○路二二０號二樓住處為警查
獲，因認被告涉犯毒品危害防制條例第四條第一項之販賣第一級
毒品罪嫌。經原審審理結果，認不能證明被告犯罪，因而維持第
一審諭知被告無罪之判決，駁回檢察官在第二審之上訴。固非無
見。
惟查：（一）證據雖已調查，而其內容未明瞭者，即與未經調查
無異，如遽行判決，仍屬應於審判期日調查之證據而未予調查。
本件原審固於九十七年十二月十日勘驗監聽錄音光碟，其中錄音
檔案編號13，「一開始報時是九十六年二月四日十五時三十六分
二十秒，譯文如偵查卷第一百零七頁。」依被告所稱：「之前我
打電話給綽號『景全』的，但他沒有接，這通電話，是他回打給
我，譯文上面A是被告，B是『景全』。這通電話是我打電話要向
『景全』買海洛因，一張一千元，這次有買到毒品，約在『景全
』的家附近即三重市○路○街附近。」（見原審卷第三十六頁反
面）惟查：被告所稱A是被告，B是「景全」，與本件譯文格式發
話是A，受話是B（見偵查卷第七十三頁）不同，因此前開譯文發
話A是「景全」，受話B是被告，已如原審勘驗筆錄所載通話內容
如譯文所示，與被告所辯似有不符，原審未查，遽採被告所稱，
認為「本次電話係被告先打電話給『景全』，但未接通，嗣『景
全』回撥給被告，譯文中所載A為被告，B則係『景全』，此經本
院（指原審法院）勘驗監聽錄音帶，製有勘驗筆錄可憑（見本院
卷第三十六頁反面），而依該監聽譯文所示，係被告向『景全』
拿『一張』，並無被告販賣毒品予『景全』之對話，是依該通訊
監察譯文，並無法補強被告上揭販賣海洛因予『景全』之自白與
事實相符。」（見原判決第四頁第二十一行以下）云云；不惟與
原審自己所製勘驗筆錄所載「譯文如偵查卷第一百零七頁」歧異
，已有採證與卷內資料不符之證據上理由矛盾之違法，抑且與被
告偵查中自白：「九十六年二月四日十六時許，在三重市○路○
街以一千元代價出售海洛因零點一公克給『景全』，『景全』是
那天十五時許打電話向我訂的」（見偵查卷第七十頁）不符。因
此，該監聽錄音光碟之證據雖已勘驗調查，而其譯文稱謂代號 A
或 B始為被告？內容尚未明瞭，即與未經調查無異，原審未傳訊
承辦監聽譯文之員警吳志倡根究明白，即遽行判決，仍屬應於審
判期日調查之證據而未予調查。（二）檢察官雖僅起訴被告涉犯
販賣第一級毒品罪嫌，惟販賣毒品與轉讓或幫助施用毒品基本事
實同一，法院在不影響基本事實同一之基礎下，非不可變更起訴
法條，對轉讓或幫助施用毒品加以審判。本件被告自承：「一般
朋友問我，我的朋友那邊是否可以調到海洛因，我只是幫忙問而
已，朋友有阿娟等二、三位…」（見第一審卷第八十六頁）「…
有的是我們一起合資去購買毒品來一起施打」等語（見原審卷第
九十頁）。如果無訛，被告既坦承有幫忙打電話調海洛因予綽號
阿娟等人施用之情事，則被告是否有轉讓毒品海洛因或幫助綽號
阿娟等人施用毒品海洛因之罪嫌，又上開搜索時扣押之物品，是
否仍不得作為被告此項自白之補強證據，亦饒有研究推敲之餘地
。上訴意旨執此指摘，非無理由，應認原判決有撤銷發回更審之
原因。末按本件檢察官係起訴被告向綽號「阿輝」之男子，販入
海洛因後再販賣予李文傑，乃原判決理由欄五（三）卻認「無法
證明被告確否有將該安非他命轉售予李文傑」，就起訴與判決之
毒品種類迥異，案經發回，應併注意及之。
據上論結，應依刑事訴訟法第三百九十七條、第四百零一條，判
決如主文。
中    華    民    國  九十九  年   十二   月    九    日
                      最高法院刑事第六庭
                          審判長法官  林  永  茂  
                                法官  蘇  振  堂  
                                法官  林  立  華  
                                法官  蔡  國  在  
                                法官  陳  春  秋  
本件正本證明與原本無異
                                      書  記  官  
中    華    民    國  九十九  年   十二   月   十四   日
                                                    Ｍ

司法院資訊處製作；財團法人民間司法改革基金會備份。
